【裁判字號】    88,易,262
【裁判日期】    890320
【裁判案由】    竊盜
【裁判全文】
臺灣高雄地方法院刑事判決                          八十八年度易字第二六二號
    公  訴  人  臺灣高雄地方法院檢察署檢察官
    被      告  乙○○
右列被告因竊盜案件，經檢察官提起公訴（八十七年度偵字第二八六一四號），本院
判決如左：
    主  文
乙○○連續竊盜，累犯，處拘役貳拾貳日，並應於刑之執行完畢或赦免後，令入相當
處所，施以監護壹年。
    事  實
一、乙○○前於民國八十四年間因搶奪案件，經法院判處有期徒刑四月確定，並於八
    十五年一月二十六日執行完畢，仍不知悔改，其患有精神分裂症，為精神耗弱之
    人，基於意圖為自己不法所有之概括犯意，於八十七年十二月十日下午四時五十
    分許，在丙○○位於高雄市○○區○○路九五號四合院型住處之中庭處（侵入住
    宅部分未據告訴），徒手竊取丙○○所有置放該處之香蕉一串得手；並旋至同路
    九十七巷十六號公眾得自由進出之「順天宮」廟宇內，徒手扯斷廟內內含新台幣
    一元硬幣三十一枚、十元硬幣二枚共計五十一元之一具投幣式電話機之電話線（
    毀損部分未據告訴），而竊取該電話機得手，乙○○甫持竊得之前開電話機踏出
    廟外時，恰為「順天宮」之廟公甲○○發覺，而逮捕送警究辦，並當場查獲前開
    遭竊之物。
二、案經高雄市政府警察局左營分局報請臺灣高雄地方法院檢察署檢察官偵查起訴。
    理  由
一、訊據被告乙○○對於右揭事實坦認不諱，核與被害人丙○○、柯萬居指述之情節
    相符，並有贓物認領保管收據二紙及贓物照片二張附卷可稽，事證明確，被告犯
    行洵堪認定。
二、核被告所為，係犯刑法第三百二十條第一項之竊盜罪。其先後二次竊盜犯行，時
    間緊接、手段相同，且犯罪構成要件亦相同，顯係基於概括犯意反覆為之，應論
    以連續犯，以一罪論，並加重其刑。又查被告前於八十四年間因搶奪案件，經本
    院判決有期徒刑四月，於八十五年一月二十六日執行完畢，有本院被告全國前案
    紀錄表及臺灣高雄地方法院檢察署刑案資料查註紀錄表可稽，其於五年以內再犯
    本件有期徒刑以上之罪，應論以累犯，並遞加重其刑。次按精神耗弱人之行為，
    得減輕其刑，刑法第十九條第二項定有明文，本院針對被告為前開竊盜犯行時之
    精神狀態，送請高雄市立凱旋醫院（下稱凱旋醫院）鑑定，經凱旋醫院參酌被告
    於凱旋醫院之病歷紀錄，並依據：被告於八十八年九月十五日入院檢查，發現
    被告表情平淡、外觀較髒亂、態度疏離，行為退縮、遲滯，思考內容貧乏，注意
    力不集中，缺乏病識感，且自入院後，幾乎不與他人互動，常獨坐發呆，或徘徊
    大門口，與人眼光接觸少，神情不安，偶見其自言自語、傻笑，對話非常簡短，
    尤其對犯罪行為均予否認，亦否認有幻聽或妄想等精神症狀，然經病房觀察發現
    其常出現不安害怕及幻覺行為，有被害妄想及幻聽之疑。長程誘發波圖譜檢查
    顯示被告對外在刺激之認知功能減退，注意力上有缺陷，波型符合精神分裂症之
    狀態。臨床心理及智能測驗顯示，被告智商屬輕度智能不足之範圍，對於人際
    互動上，易採被動之態度，人際關係較表面而不持久，被告易以簡化之方式處理
    訊息，且可能有知覺偏差現象，因而出現不符情境之行為，當情緒強度變強時，
    易影響其思考之運作，對壓力之因應能力不佳，自我評價亦較負向等精神鑑定之
    經過，而鑑認被告應為一精神分裂病患，其精神症狀以負性精神症狀為主，思考
    內容貧乏，自我照顧能力差，生活鬆散缺乏目標，退縮無動機，認知功能減退，
    對現實掌握能力退化，其自發病後，生活、社交、職業功能即明顯受損，無法維
    持正常之生活功能，現實判斷力亦因長期病程而損害，堪認被告於為上揭竊盜犯
    行時之精神狀態，至少已達中度精神耗弱之程度，有凱旋醫院八十九年一月四日
    八十九高市凱醫字第０三０號函附之精神鑑定書一份在卷可按，從而，被告於為
    上揭竊盜犯行時，為精神耗弱之人，爰依刑法第十九條第二項規定減輕其刑，並
    依法先加後減之。審酌被告為一己之私慾，竟於前案執行完畢出獄後未幾，仍再
    為竊盜犯行，侵害他人之財產權，並參酌其犯後坦承犯行，態度尚稱良好，且所
    竊得之物及金錢，價值非高，侵害尚屬輕微等一切情狀，量處如主文所示之刑。
    又查前開精神鑑定書認為被告因長期罹患精神分裂病未妥善治療，致病情呈慢性
    化，並造成其現實判斷能力受損而出現違法行為，故應責成其家屬妥為照顧被告
    之生活起居，並積極接受精神科復建治療，以期改善病情而避免再出現犯罪行為
    等語，本院亦本於避免被告因未能持續性接受正規之精神醫療，而導致偏差或犯
    罪行為再度出現之危險性之考量，爰依刑法第八十七條第二項、第三項規定，宣
    告被告應於刑之執行完畢或赦免後，令入相當處所，施以監護一年。
據上論斷，應依刑事訴訟法第二百九十九條第一項前段，刑法第五十六條、第三百二
十條第一項、第四十七條、第十九條第一項、第八十七條第二項、第三項，罰金罰鍰
提高標準條例第一條前段，判決如主文。
本案經檢察官黃俊嘉到庭執行職務。
中      華      民      國    八十九    年      三      月     二十     日
                                  臺灣高雄地方法院刑事第二庭
                                  審判長法  官    魏  式  璧
                                        法  官    廖  建  瑜
                                        法  官    陳  威  龍
右正本證明與原本無異。
如不服本判決，應於判決送達後十日內，向本院提出上訴狀。
                                        書記官    林  雯  琪
中      華      民      國    八十九    年      三      月     二十一   日
附錄本判決論罪之法條：
刑法第三百二十條第一項
意圖為自己不法之所有或第三人不法之所有，而竊取他人之動產者，為竊盜罪，
處五年以下有期徒刑、拘役或五百元以下罰金。


司法院資訊處製作；財團法人民間司法改革基金會備份。
